臺灣高等法院臺中分院刑事裁定　　　　100年度毒抗字第788號
抗　告　人
即　被　告　陳坤旺
上列抗告人因違反毒品危害防制條例案件，不服臺灣彰化地方法
院中華民國100年8月12日第一審裁定（100年度毒聲字第246號，
聲請案號：臺灣彰化地方法院檢察署100年度聲觀字第197號，偵
查案號：同署100年度毒偵字第1090號），提起抗告，本院裁定
如下：
    主  文
抗告駁回。
    理  由
一、按犯毒品危害防制條例第10條之罪者，檢察官應聲請法院裁
    定，令被告入勒戒處所觀察、勒戒，其期間不得逾二月；此
    於同條例第20條第1項定有明文。
二、本件抗告人即被告陳坤旺（以下簡稱為被告）之抗告意旨略
    以：(一)被告除服用於『好生藥局』所購買之藥物外，另長期
    於署立彰化醫院看診服藥，極有可能係誤服藥物致鑑驗結果
    呈安非他命、甲基安非他命陽性反應，爰請鈞院函詢署立彰
    化醫院被告於100年4月9日之前最後一次看診時該院所開立
    之藥物，並將該藥物送鑑定以明上情。(二)依毒品危害防制條
    例第24條第1項規定，檢察官對於初犯施用毒品案件者，得
    依刑事訴訟法第253條之1第1項、第253條之2規定為附命完
    成戒癮治療之緩起訴處分，而依最高法院100年度第1次刑庭
    會議紀錄亦認定檢察官若對被告為附命完成戒癮治療之緩起
    訴處分，被告事實上已接受等同『觀察、勒戒』之處遇，是
    檢察官應採對被告基本權侵害最小之處分為之，然檢察官逕
    為聲請觀察勒戒，顯有違比例原則。(三)被告現年63歲，從事
    資源回收工作30餘年，年紀漸長常有筋骨酸痛之現象，因此
    有客戶會提供偏方或藥品予被告服用，被告可能因此誤服用
    具安非他命成分之藥物，故檢察官偵查時告知被告有施用毒
    品，被告無法接受，因被告自認清白。今被告若接受觀察勒
    戒，其經營之資源回收事業亦將無以為繼。爰請鈞院體察上
    情，給予被告自新機會，被告願主動接受附命完成戒癮治療
    之處分，懇請鈞院撤銷原裁定，更為適法之裁定等語。
三、經查：
  (一)本件經函詢行政院衛生署彰化醫院就被告時於100年4月9日
    前，最後一次至醫院看診係何時？看診當天醫施開立何種藥
    物給被告服用？醫師所開立之藥物是否含有甲基安非他命（
    或安非他命）成分？經服用後，尿液是否會檢驗出甲基安非
    他命（安非他命）之陽性反應等問題。該醫院則以100年9月
    23日彰醫病字第1000007387號函覆稱：「100年3月18日為最
    一次看診日，開立藥物如下：Gludona 250mg（葡萄糖銨
    ）Suwell（胃藥）Tonec（消炎止痛藥）Fenox（肌肉
    鬆弛劑）Sufcon（維生素B群）。無特別會造成甲基安非
    他命陽性反應藥物。」等語。足認被告所辯其極有可能係誤
    服藥物致鑑驗結果呈安非他命、甲基安非他命陽性反應云云
    ，係屬卸責之詞。
  (二)又被告於100年4月9日下午3時30分為警所採取之尿液，經送
    鑑驗以氣相層析質譜儀（GC/MS）確認檢驗結果，係呈安非
    他命、甲基安非他命陽性反應（檢出濃度：安非他命為2391
    ng/ml、甲基安非他命為17861ng/ml），此有彰化縣警察局
    田中分局委託檢驗尿液代號與真實姓名對照認證單、勘察採
    證同意書、詮昕科技股份有限公司100年4月25日出具之濫用
    藥物尿液檢驗報告各1紙附卷可稽。上開檢驗係經詮昕科技
    股份有限公司以「酵素免疫分析法」進行初步篩檢，再以「
    氣相層析質譜儀」確認之檢驗結果，應可排除因服用藥物而
    出現偽陽性反應之可能。又依據人體代謝情形，服用甲基安
    非他命一般會在四天內將大部分之甲基安非他命排出體外。
    另一般可檢出甲基安非他命成分之最長時間為1至5天〈行政
    院衛生署管制藥品管理局93年7月22日管檢字第0930006615
    號函可憑，附司法院編印「法官辦理刑事案件參考手冊（一
    ）毒品危害防制條例部分156、157頁〉。被告既未供述其施
    用甲基安非他命之時間與地點，原裁定乃認定其有在員警採
    尿往前回溯之5日內某時，在不詳地點施用甲基安非他命一
    次，此部分認定自難認有違誤。
  (三)末查本件檢察官於100年6月9日偵查時曾詢問被告欲選擇接
    受觀察勒戒或戒癮治療之緩起訴處分？被告則答稱：「我都
    不要，我沒有施用毒品。」等語，則被告既已明示不願接受
    戒癮治療之緩起訴處分，故檢察官依法聲請對被告為觀察、
    勒戒，而原審依卷內證據認定被告確有施用第二級毒品甲基
    安非他命，並依法裁定被告應送勒戒處所觀察、勒戒，自屬
    適法之裁定。
四、綜上理由，本件原裁定法院以抗告人有上開施用第二級毒品
    之犯行，乃依據檢察官之聲請，裁定抗告人應入勒戒處所觀
    察、勒戒（其期間不得逾2 月），依法並無不合。抗告人以
    上開情詞提起抗告，其抗告核無理由，應予駁回。
五、據上論斷，應依刑事訴訟法第412條，裁定如主文。
中    華    民    國  100    年    9    月    30    日
            刑事第三庭   審判長法  官   王  增  瑜
                               法  官   曾  佩  琦
                               法  官   李  悌  愷
以上正本證明與原本無異。
不得再抗告。
                               書記官   陳  妙  瑋
中    華    民    國  100    年    9    月    30    日